【裁判字號】    98,台抗,151
【裁判日期】    980319
【裁判案由】    債務人異議之訴聲請訴訟救助
【裁判全文】
最高法院民事裁定              九十八年度台抗字第一五一號
再 抗告 人  甲○○
            乙○○
共      同
訴訟代理人  張孝詳律師
上列再抗告人因與相對人台北縣淡水鎮農會間債務人異議之訴事
件，聲請訴訟救助，對於中華民國九十七年十二月九日台灣高等
法院裁定（九十七年度抗字第一三○六號），提起再抗告，本院
裁定如下：
    主  文
再抗告駁回。
再抗告訴訟費用由再抗告人負擔。
    理  由
按當事人因無資力支出訴訟費用而聲請訴訟救助者，關於無資力
支出訴訟費用之事由，應提出可使法院信其主張為真實並能即時
調查之證據，以釋明之，此觀民事訴訟法第一百零九條第二項、
第二百八十四條之規定自明。所謂無資力係指窘於生活，且缺乏
經濟信用者而言（本院四十三年台抗字第一五二號判例要旨參照
）。本件再抗告人因與相對人間債務人異議之訴事件，向台灣士
林地方法院（下稱士林地院）聲請訴訟救助，士林地院裁定予以
駁回，再抗告人提起抗告，原法院以：再抗告人甲○○九十五年
、九十六年度所得分別為新台幣（下同）一百五十一萬六千四百
六十四元、一百五十二萬九千元，其財產除遭查封之三筆土地外
，尚有四筆土地及二筆房屋、二筆投資，財產總額值一億三千二
百二十四萬四千九百六十元；再抗告人乙○○於九十六年度所得
有台灣銀行利息收入十萬四千九百三十六元，二筆不動產現值八
百一十八萬九千七百二十元，有電子閘門財產所得調件明細表可
稽。另甲○○尚有存款三萬六千六百二十七元及每半年領取退休
俸二十五萬二千三百九十六元，乙○○亦有存款九萬二千八百六
十二元及每半年領取退休俸十三萬四千零三十四元，亦有再抗告
人所提榮民證、存摺、財產清冊足憑，足見再抗告人顯非窘於生
活，且缺乏經濟信用致無資力繳納訴訟費用之人。甲○○所有土
地之公告現值高達一億一千九百二十九萬八千六百七十元，縱因
假扣押程序不得出售，然仍能使用及收益；又其所有房屋，縱出
租予他人使用，亦非不能處分。另其承租他人土地後，與觀賞植
物運銷合作社簽訂合作契約，經營花木培育及運銷事宜，於九十
六年度有租金收入一百五十一萬二千元，併參合作金庫商業銀行
（下稱合作金庫）九十七年合金營業字第○九七三一○五七九九
號函，足見其除按月攤還本息外，尚有能力償付本金二百餘萬元
，而具有投資獲利及償債能力。另乙○○雖主張伊所有上開不動
產係承購眷舍，於承購之日起五年內不得處分，且負有一千二百
九十萬元債務，無籌措資金能力云云，惟其仍得對上開房地為使
用及收益，或設定抵押融資借款，且上開房地雖設定最高限額抵
押權予合作金庫及第三人歐陽克法，惟上開房地市價可觀，難認
無法以之融資籌措訴訟費用，因而維持士林地院之裁定，裁定駁
回其抗告，經核於法並無違誤。末按法院調查聲請人是否無資力
支出訴訟費用，專就聲請人提出之證據為之，如聲請人並未提出
證據，或依其提出之證據，未能信其無資力支出訴訟費用之主張
為真實，即應將其聲請駁回，無依職權調查之必要。查乙○○主
張負有上開債務，僅提出他項權利證明書及抵押權設定契約書為
憑，觀諸其上僅為設定最高限額抵押權之記載，則原法院認其非
無籌措資金能力，難謂不合。再抗告意旨猶執陳詞，指摘原裁定
不當，聲明廢棄，非有理由。
據上論結，本件再抗告為無理由。依民事訴訟法第四百九十五條
之一第二項、第四百八十一條、第四百四十九條第一項、第九十
五條、第七十八條，裁定如主文。
中    華    民    國  九十八  年    三    月   十九   日
                      最高法院民事第五庭
                          審判長法官  劉  延  村
                                法官  許  澍  林
                                法官  黃  秀  得
                                法官  許  正  順
                                法官  魏  大  喨
      本件正本證明與原本無異
                                      書  記  官
中    華    民    國  九十八  年    三    月  三十一  日
                                                      Ｅ


司法院資訊處製作；財團法人民間司法改革基金會備份。
